---
title: "Peatland Time Series - Turberas"
author: "Alex Alvarez"
date: "2022-11-29"
output: html_document
---

```{r setup, include=FALSE}
knitr::opts_chunk$set(echo = TRUE)
```


```{r}
set.seed(42) # Reproducibilidad
pacman::p_load(caret, raster, ape, RStoolbox, vegan, lubridate, dplyr, forecast, factoextra, ggpubr, clustertend, NbClust)


```

1. Elija un ecosistema: bosque o turbera.

```{r}
data <- read.csv('Peatland_daily.csv', header = T)
summary(data)
glimpse(data)
head(data)
```

2. Describa la serie de tiempo de la GPP y ET para este ecosistema (serie
de tiempo y autocorrelación temporal).

```{r}
# Eliminar las observaciones con valores ausentes
data <- na.omit(data[complete.cases(data[, c("GPP", "ET")]), ])

# Crear objetos para la GPP y ET
gpp <- data$GPP
et <- data$ET

# Crear una serie temporal para la GPP y ET utilizando la columna "date"
gpp_ts <- ts(gpp, start = c(year(data$date[1]), month(data$date[1]), day(data$date[1])), frequency = 365.25)
et_ts <- ts(et, start = c(year(data$date[1]), month(data$date[1]), day(data$date[1])), frequency = 365.25)

# Calcular la autocorrelación temporal para la GPP y ET
gpp_acf <- acf(gpp_ts)
et_acf <- acf(et_ts)

# Graficar la serie temporal de la GPP y la autocorrelación temporal
plot(gpp_ts, main = "Serie temporal de la GPP")

# Graficar la serie temporal de la ET y la autocorrelación temporal
plot(et_ts, main = "Serie temporal de la ET")

```


3. Prediga la tendencia lineal de GPP y ET.
```{r}
# Predecir la tendencia lineal de la GPP y la ET
gpp_trend <- lm(gpp_ts ~ time(gpp_ts))
et_trend <- lm(et_ts ~ time(et_ts))

# Mostrar el resumen del modelo lineal para la GPP
summary(gpp_trend)

# Mostrar el resumen del modelo lineal para la ET
summary(et_trend)

# Graficar la tendencia lineal para la GPP y la ET
plot(gpp_ts, main = "Tendencia lineal de la GPP")
abline(gpp_trend, col = "red")

plot(et_ts, main = "Tendencia lineal de la ET")
abline(et_trend, col = "red")
```



4. Prediga (forecasting) la tendencia temporal de GPP y ET para 5 periodos
con Naive Walk forecastin. Revise los residuos del modelo

```{r}
# Realizar un forecasting de la tendencia temporal de la GPP y la ET para 5 periodos
gpp_forecast <- snaive(gpp_ts, h = 5 * frequency(gpp_ts))
et_forecast <- snaive(et_ts, h = 5 * frequency(et_ts))

# Revisar los residuos del modelo
checkresiduals(gpp_forecast)
checkresiduals(et_forecast)

# Graficar el forecasting para la GPP y la ET
plot(gpp_forecast, main = "forecasting de la GPP")
plot(et_forecast, main = "forecasting de la ET")
```


5. Haga un PCA usando las variables: Rg, Ta, VPD, U, P, Pa, SWC.
```{r}
# Realizar un análisis de componentes principales (PCA) con las variables Rg, Ta, VPD, U, P, Pa, SWC
pca_data <- data[, c("Rg", "Ta", "VPD", "U", "P", "Pa", "SWC")]
pca1 <- prcomp(pca_data, scale = T)
pca1
```

6. Describa la varianza explicada por componente, y la varianza
acumulada.
```{r}
# Describir la varianza explicada por cada componente y la varianza acumulada
summary(pca1)

# Graficar la varianza explicada por cada componente y la varianza acumulada
plot(pca1, main = "Varianza explicada por componente")

```

7. Ajuste un modelo de vectores con al función envfit() de "vegan" con las
variables GPP y ET. ¿Es posible determinar un patrón en los valores de
Rg, Ta, VPD, U, P, Pa, SWC con mas ET y GPP?

```{r}

# Realizar un análisis de vectores con la función envfit() de vegan con las variables GPP y ET
vectors <- data[, c("GPP", "ET","Rg", "Ta", "VPD", "U", "P", "Pa", "SWC")]

env1 <- envfit(pca1, vectors)
env1

ordiplot(pca1, main = "Distribucion en el espacio muestral")
plot(env1, main = "Ajuste de modelo", col= "blue", lwd = 2)
fviz_pca_biplot(pca1, label = "var")


```


8. Haga un análisis de clustering con K-MEANS y determine el mejor
numero de grupos según el indice de silhouette. ¿Éstas clases explican
un patrón concreto temporal?, por ejemplo ¿Qué meses corresponden a
que clusters?

```{r}
# Realizar un análisis de clustering con k-means y determinar el mejor número de grupos según el índice de silhouette
kmeans_data <- pca1$x[,1:2]

# Utilizar NbClust para determinar el número óptimo de clusters
kmeans_optimal_clusters <- NbClust(kmeans_data, diss = NULL, distance = "euclidean", method = "kmeans", index = "silhouette")

# Graficar el índice de silhouette para determinar el mejor número de grupos
fviz_nbclust(kmeans_data, FUNcluster = kmeans, method = "silhouette", k.max = 10) +
  labs(title = "Numero optimo de clusters")

# Utilizar el número óptimo de clusters para realizar el análisis de clustering con k-means
kmeans_clusters <- kmeans(kmeans_data, kmeans_optimal_clusters$Best.nc[1])


# Determinar a qué meses corresponden cada uno de los grupos obtenidos
kmeans_data$cluster <- kmeans_clusters$cluster
kmeans_data$month <- factor(month(data$date))
kmeans_data <- as.data.frame(kmeans_data)

# Graficar los meses correspondientes a cada cluster
kmeans_summary <- kmeans_data %>%
  group_by(cluster, month) %>%
  summarise(count = n()) %>%
  ungroup()

ggplot(kmeans_summary, aes(x = month, y = count, fill = as.factor(cluster))) +
  geom_bar(stat = "identity") +
  labs(title = "Meses correspondientes a cada cluster")

# Calcular estadísticas descriptivas de los meses correspondientes a cada cluster
meses_clusters <- aggregate(month ~ cluster, data = kmeans_data, summary)
print(meses_clusters)

```



